【裁判字號】    97,家聲,339
【裁判日期】    970929
【裁判案由】    核定遺產管理人報酬
【裁判全文】
臺灣高雄地方法院民事裁定             97年度家聲字第339號
聲  請  人  郭清寶律師
被繼承人    甲○○
聲請人聲請核定遺產管理人報酬事件，本院裁定如下：
    主  文
聲請人任被繼承人甲○○遺產之遺產管理人報酬定為新臺幣伍萬
伍仟肆佰貳拾元。
程序費用由被繼承人甲○○遺產負擔。
    理  由
一、按遺產管理人，得請求報酬，其數額由親屬會議按其勞力及
    其與被繼承人之關係酌定之，民法第1183條定有明文。次按
    依民法之規定應開親屬會議時，由當事人、法定代理人或其
    他利害關係人召集之；親屬會議不能召開或召開有困難時，
    依法應經親屬會議處理之事項，由有召集權人聲請法院處理
    之，民法第1129條及第1132條第2 項前段亦分別定有明文。
    是以，不能由親屬會議酌定遺產管理人之報酬時，得由有召
    集權人聲請法院處理之。
二、本件聲請意旨略以：聲請人前經本院96年度財管字第96號裁
    定選任為被繼承人甲○○之遺產管理人，業已遵行職務，編
    制遺產清冊，依民法第1179條第1 項第3 款規定，聲請鈞院
    裁定對被繼承人之債權人及受遺贈人為公示催告程序及登報
    。然本件被繼承人無親屬會議可資酌定聲請人管理遺產應得
    之報酬數額，爰聲請核定聲請人之報酬。又聲請人管理遺產
    之遺產管理費為新台幣5,420 元（含公示催告聲請費1,000
    元、刊登公示催告900 元、地政規費、戶政規費、交通費等
    ），請予一併列入管理之報酬及費用等語，並提出本院96年
    度財管字第96號民事裁定、確定證明書、台灣新生報公告到
    登證明、建物登記謄本、財政部高雄市國稅局財產歸屬資料
    清單、財政部高雄市國稅局92、93年度綜合所得稅各類所得
    資料清單、財政部高雄市國稅局遺產稅免稅證明書、遺產管
    理支出費用明細表及規費收據等各1 份為證。
三、經查：
（一）被繼承人甲○○死亡，其各順位繼承人全體均拋棄繼承，
      亦未經親屬會議選定遺產管理人，嗣經本院選任聲請人為
      遺產管理人等情，此有聲請人提出之本院96年度財管字第
      96號民事裁定及其確定證明書各1 份可稽，堪信無訛，亦
      足認被繼承人甲○○之親屬確已不願處理遺產相關事宜無
      誤。故聲請人自難召開親屬會議酌定其管理被繼承人遺產
      之報酬，殆無疑義，是其本於利害關係人之地位，向本院
      聲請酌定其擔任遺產管理人之報酬，揆諸上揭法律規定，
      尚屬有據。
（二）次查，聲請人主張被繼承人甲○○死亡後遺有坐落高雄縣
      岡山鎮及高雄縣燕巢鄉數筆土地，共計現值3,362,051 元
      ，業經其提出土地登記謄本、財政部高雄市國稅局財產歸
      屬資料清單、財政部高雄市國稅局92、93年度綜合所得稅
      各類所得資料清單、財政部高雄市國稅局遺產稅免稅證明
      書等各1 份為證，亦堪信為真實。本院審酌聲請人提出之
      上開書狀及證物，顯示被繼承人所遺財產所有權係土地，
      經濟價值不高，且被繼承人尚積欠債權人高雄縣燕巢鄉農
      會之借款。本院考量被繼承人所遺財產價值、債務、聲請
      人處理上開遺產遺債所需時間及人力耗費，尚非繁重，及
      聲請人代墊費用5,420 元等一切情形，認聲請人任被繼承
      人甲○○遺產管理人之報酬金額，含上開代墊費用5,420
      元，核定為伍萬伍仟肆佰貳拾元，即屬適當。爰酌定如主
      文第1 項所示。
四、依非訟事件法第157 條，裁定如主文。
中    華    民    國    97    年    9     月    29    日
                  家事法庭法  官  施敏雄
正本係照原本作成。
如不服本裁定應於送達後10日內向本院提出抗告狀。
中    華    民    國    97    年    9     月    29    日
                          書記官  黃進遠


司法院資訊處製作；財團法人民間司法改革基金會備份。
